---
title: "Violencia contra la mujer dentro del ámbito familiar"
output: 
  flexdashboard::flex_dashboard:
    orientation: columns
    vertical_layout: fill
---

```{r setup, include=FALSE}
library(flexdashboard)
library(ggplot2)
library(dplyr)
```


# Exploración de datos
Column {data-width=500}
------------------------

### Tema de investigación

Esta investigación busca reconocer distintos rasgos a nivel individual que pueden determinar el surgimiento de casos de violencia contra la mujer dentro del ámbito familiar. La exposición a una situación de violencia puede verse impulsada por diversos aspectos dentro de la identidad personal como la etnia, sexo, religión u otros, lo que explicarían a su vez el grado de vulnerabilidad para convertirse en víctimas.


```{r}
library(readr)
data <- read_csv("dataviolenciacontralamujer.csv")
data <- data[complete.cases(data), ]
```

```{r}
data$V155<-factor(data$V155,
                                levels=0:4,
                                labels=c("no_leer", "leer_palabras", "leer_frases","no_tarjeta","ciega"))


data <- data |>
  mutate(V024 = recode(V024, `1` = "AMAZONAS", 
                       `2` = "ANCASH",
                       `3` = "APURIMAC",
                       `4` = "AREQUIPA",
                       `5` = "AYACUCHO",
                       `6` = "CAJAMARCA",
                       `7` = "CALLAO",
                       `8` = "CUSCO",
                       `9` = "HUANCAVELICA",
                       `10` = "HUANUCO",
                       `11` = "ICA",
                       `12` = "JUNIN",
                       `13` = "LA_LIBERTAD",
                       `14` = "LAMBAYEQUE",
                       `15` = "LIMA",
                       `16` = "LORETO",
                       `17` = "MADRE_DE_DIOS",
                       `18` = "MOQUEGUA",
                       `19` = "PASCO",
                       `20` = "PIURA",
                       `21` = "PUNO",
                       `22` = "SAN_MARTIN",
                       `23` = "TACNA",
                       `24` = "TUMBES",
                       `25` = "UCAYALI",
                       ))
```

```{r}
data$lengua <- ifelse(data$S119 == 10, 2, 1)
data$lengua<-factor(data$lengua,
                                levels=1:2,
                                labels=c("no_español", "español"))
```



### Estructura del dataframe

```{r}
str(data)
```




Column {data-width=700}
---

### Head dataframe

```{r}
head(data, 40)
```


### Configuración de la variable dependiente

```{r echo=TRUE}
data$violencia <- ifelse(data$D104 == 0 & data$D108 == 0 & data$D111 == 0, 1, 2)

# Sumar las variables de violencia emocional, sexual y cualquier resultado adverso de violencia
data$violencia_general <- data$D104 + data$D108 + data$D111

# Establecer un umbral para determinar la presencia de violencia general (por ejemplo, si la suma es mayor que 0)
data$violencia_general <- ifelse(data$violencia_general > 0, 1, 0)

data$violencia<-factor(data$violencia,
                                levels=1:2,
                                labels=c("No","Sí"))

```



# Descripción y configuración de variables

Column {data-widt=700}
---

### Violencia

Variable que determina si en un caso hubo, al menos, un tipo de violencia contra de la mujer registrado. Los tipo de violencia considerados son: física, psicológica y sexual.

```{r}
table(data$violencia)

```

### Nivel Educativo

Registra el nivel educativo de la persona entrevistada. Existen 5 niveles: Sin educación, primaria incompleta, primaria completa, secundaria incompleta, secundaria completa y educación superior.

```{r}
data$V149<-factor(data$V149,
                                levels=0:5,
                                labels=c("sin_educacion", "prim_inc", "prim_com","sec_inc","sec_com","sup"))
```

```{r}
table(data$V149)
```


### Nivel socioeconómico

```{r}
data$V190<-factor(data$V190,
                                levels=1:5,
                                labels=c("pobre_ext", "pobre", "medio","rico","rico_ext"))
```
Registra el nivel de riqueza de la persona entrevistada. Existen 5 niveles: Pobreza extrema, pobreza, riqueza moderada, rico, extremadamente rico.

```{r}
table(data$V190)
```

### Ámbito

Registra el ambito de residencia de la persona entrevista. Existen dos niveles: Urbano y rural.

```{r}
data$V025<-factor(data$V025,
                                levels=1:2,
                                labels=c("urbano", "rural"))
```

```{r}
table(data$V025)
```



Column {data-width=500}
---



### Presencia de violencia contra la mujer en el ámbito familiar

```{r}
ggplot(data, aes(x = violencia, fill = violencia)) +
  geom_bar() +
  labs(title = "Presencia de violencia contra la mujer en el ámbito familiar",
       x = "Violencia",
       y = "Número de casos") +
  scale_fill_manual(values = c("No" = "red", "Sí" = "blue"),
                    name = "Violencia contra la mujer",
                    labels = c("No", "Sí")) +
  theme_minimal()
```

### Proporción de casos donde hubo y no hubo violencia en base al ámbito 


```{r}
tabla_simple<-table(data$violencia, data$V025)
tabla_simple
```
```{r}
tabla_simple |> 
  prop.table(2)|>
  addmargins(1)
```

```{r}
tabla_simple_p<-tabla_simple |> 
                  prop.table(2) |> 
                  round(5)
df <- as.data.frame(tabla_simple_p)
```

```{r}
df |> 
  ggplot()+
  aes(x=Var2, y=Freq, fill=Var1)+
  geom_bar(position = "dodge", stat="identity") +
  geom_text(aes(label=Freq), 
            position = position_dodge(width = 0.9), vjust=0, size = 3)+
  labs(x="Ámbito", y="Proporción", fill="Casos de violencia")
```




Column {data-width=500}
---

### Distribución de casos que registran al menos un tipo de violencia contra la mujer dentro del ámbito familiar

```{r}
data_violencia1<- subset(data, violencia == "Sí")
```

```{r}
# Histograma de la edad de las mujeres


hist(data_violencia1$V012, breaks = 20, col = "skyblue", border = "white",
     main = "Histograma de Edad de Mujeres con Violencia",
     xlab = "Edad",
     ylab = "Frecuencia")
```


### Distribución de casos que registran al menos un tipo de violencia contra la mujer a nivel nacional por departamentos

```{r}
# Gráfico de barras para la región de residencia
ggplot(data_violencia1, aes(x = V024)) +
  geom_bar(fill = "skyblue", color = "black") +
  labs(title = "Distribución por región de residencia",
       x = "Región",
       y = "Número de casos") +
  theme_minimal() +
  theme(axis.text.x = element_text(angle = 45, hjust = 1))  # Rotar etiquetas del eje x si es necesario
```

```{r}
table(data_violencia1$V024)
```



# Modelo


Column {data-widt=500}
---

### Modelo de regresión logística binaria

```{r}
h2=formula(violencia~V012+V025+lengua+V149+V190+V155+V136)

rlog2=glm(h2, data=data,family = binomial)
modelrl2=list('Sufrir violencia (I)'=rlog2)

#f <- function(x) format(x, digits = 4, scientific = FALSE)
library(modelsummary)
modelsummary(modelrl2,
             title = "Regresión Logística",
             stars = TRUE,
             output = "kableExtra")

```


### Consideraciones

A partir de los sectores socioeconómicos se determina que el hecho de ser una mujer con alto poder adquisitivo disminuye en promedio en un factor de -0.42 al odds ratio de sufrir algún tipo de violencia dentro del ámbito familiar a diferencia de otros sectores con otro nivel de poder adquisitivo.

Que una mujer tenga como primera lengua español disminuye en promedio en un factor de -0.19 al odds ratio de sufrir algún tipo de violencia dentro del ámbito familiar.

Column {data-widt=500}
---

### Modelo de regresión logística binaria con coeficientes exponenciados


```{r}
formatoNumero = function(x) format(x, digits = 4, scientific = FALSE)
f <- function(x) format(x, digits = 4, scientific = FALSE)
modelsummary(modelrl2,
             fmt=formatoNumero,
             exponentiate = T, 
             statistic = 'conf.int',
             title = "Comparando Regresión Logísticas (Coeficientes Exponenciados)",
             stars = TRUE,
             gof_map = c("nobs","aic","bic","rmse","logLik"), #comparar
             gof_omit = c("F"),
             output = "kableExtra")
```

### Consideraciones

De acuerdo a los coeficientes exponenciados se puede deducir que el odds ratio  de sufrir algún tipo de violencia se eleva en promedio 3% cada vez que la edad de la mujer aumenta en uno.

```{r}
edad=coef(rlog2)["V012"]
exp(edad)
```

De acuerdo a los coeficientes exponenciados se puede deducir que el odds ratio  de sufrir algún tipo de violencia disminuye en promedio 4% cada vez que el número de personas dentro de la vivienda aumenta en uno.

```{r}
personashogar=coef(rlog2)["V136"]
exp(personashogar)
```





# Resultados y Hallazgos

Column {data-widt=500}
---

```{r include=FALSE}
#library(margins)

margins(rlog2)
```

### Efectos Marginales promedio



```{r}
library(knitr)
marginalsData=summary(margins(rlog2))
marginalsData%>% kable(caption = "Efectos Marginales Promedio- Modelo I") %>%kableExtra::kable_styling(full_width = T)
```
### Efectos marginales promedios

```{r}
library(ggplot2)
base= ggplot(marginalsData,aes(x=factor, y=AME)) + geom_point()
base +  geom_errorbar(aes(ymin=lower, ymax=upper)) +  theme(axis.text.x = element_text(angle = 90, hjust = 1))
```


Column {data-widt=500}
---
### Interpretación de los resultados

Lengua (español): El AME de esta variable es -0.0421482, lo que indica que, en promedio, las mujeres cuya lengua materna no es el español tienen una mayor probabilidad de experimentar violencia en comparación con aquellas cuya lengua materna es el español. Este efecto es altamente significativo porque tiene un p valor igual a 0.0000001


Edad: El AME es 0.0061582, esto significa que, por cada año adicional de edad, la probabilidad de que una mujer sea victima de violencia aumenta en 0.0061582 unidades. Este efecto también es altamente significativo con un p valor igual a 0.0000000

Ámbito rural: El AME es -0.0567154, indicando que vivir en áreas rurales está asociado, en promedio, con una menor probabilidad de que una mujer sea victima de violencia en comparación con vivir en áreas urbanas. Este efecto es altamente significativo con p = 0.0000000

Número de miembros en la familia: El AME es -0.0062879, lo que sugiere que por cada miembro adicional en el hogar, la probabilidad de que una mujer sea violentada disminuye en 0.0062879 unidades. Este efecto es significativo a un nivel de p = 0.0013810.

Las diferentes categorias del último nivel educativo alcanzado por la mujer no son estadísticamente significativas porque  el p valor es mayor que 0.05 en todos los casos, lo que indica que estos niveles educativos no tienen un efecto significativo en la variable dependiente según este modelo.

Las diferentes categorias de la variable alfabetización no son estadísticamente significativos.

Con respecto a la variable del nivel de riqueza del hogar al que pertenece la mujer, los efectos marginales sugieren que los niveles más altos de riqueza, es decir rico y rico extremo, están asociados con una menor probabilidad de experimentar violencia. 






```{r}
install.packages("FactoMineR")
install.packages("factoextra")
library(FactoMineR)
library(factoextra)

# Supongamos que ya tienes cargado tu dataframe 'data'
# Seleccionar las columnas "V025", "V149", "V190" y "lengua"
subset_data <- data[, c("V025", "V149", "V190", "lengua")]

# Realizar el Análisis de Correspondencias Múltiples
resultado_mca <- MCA(subset_data, graph = FALSE)


# Resumen de los resultados
summary(resultado_mca)

# Visualizar el mapa de individuos
fviz_mca_ind(resultado_mca, 
             label = "none", # No mostrar etiquetas de individuos
             habillage = "lengua", # Variable para colorear los individuos
             addEllipses = TRUE, ellipse.level = 0.95)

# Visualizar el mapa de variables
fviz_mca_var(resultado_mca, 
             repel = TRUE) # Evitar la superposición de etiquetas

```

```{r}
# Obtener la contribución de las variables a las dimensiones
var <- get_mca_var(resultado_mca)

# Visualizar la contribución de las variables a la Dimensión 1
fviz_contrib(resultado_mca, choice = "var", axes = 1)

# Visualizar la contribución de las variables a la Dimensión 2
fviz_contrib(resultado_mca, choice = "var", axes = 2)

# Visualizar el mapa de variables con contribuciones
fviz_mca_var(resultado_mca, col.var = "contrib", 
             gradient.cols = c("#00AFBB", "#E7B800", "#FC4E07"), 
             repel = TRUE)

```



